臺灣高等法院刑事判決　　　　　　　　100年度上易字第197號
上　訴　人
即　被　告　侯建州
上列上訴人因詐欺案件，不服臺灣桃園地方法院99年度審易字第
1242號，中華民國99年12月17日第一審判決（起訴案號：臺灣桃
園地方法院檢察署99年度偵字第1814號），提起上訴，本院判決
如下：
    主  文
上訴駁回。
    理  由
一、按依刑事訴訟法第350條、第361條、第362條、第367條規定
    ，不服地方法院之第一審判決而上訴者，須提出上訴書狀，
    並應敘述具體理由，為上訴必備之程式；其所提出之書狀未
    敘述上訴理由，或僅曾以言詞陳述上訴理由者，均應於上訴
    期間屆滿後20日內補提理由書於第一審法院。第一審法院經
    形式審查，認逾期未補提上訴理由者，應定期間先命補正；
    逾期未補正者，為上訴不合法律上之程式，應以裁定駁回。
    倘已提出上訴理由，但所提非屬具體理由者，則由第二審法
    院以上訴不合法律上之程式，判決駁回。而所謂具體理由，
    必係依據卷內既有訴訟資料或提出新事證，指摘或表明第一
    審判決有何採證認事、用法或量刑等足以影響判決本旨之不
    當或違法，而構成應予撤銷之具體事由，始克當之（例如：
    依憑證據法則具體指出所採證據何以不具證據能力，或依憑
    卷證資料，明確指出所為證據證明力之判斷如何違背經驗、
    論理法則）；倘僅泛言原判決認定事實錯誤、違背法令、量
    刑失之過重或輕縱，而未依上揭意旨指出具體事由，或形式
    上雖已指出具體事由，然該事由縱使屬實，亦不足以認為原
    判決有何不當或違法者（例如：對不具有調查必要性之證據
    ，法院未依聲請調查亦未說明理由，或援用證據不當，但除
    去該證據仍應為同一事實之認定），皆難謂係具體理由，俾
    與第二審上訴制度旨在請求第二審法院撤銷、變更第一審不
    當或違法之判決，以實現個案救濟之立法目的相契合，並節
    制濫行上訴（最高法院97年度台上字第892 號、97年度台上
    字第1402號、98年度台上字第2133號、98年度台上字第2158
    號、98年度台上字第2189號、98年度台上字第2204號、98年
    度台上字第4122號、98年度台上字第4196號、98年度台上字
    第4225號、98年度台上字第4238號、98年度台上字第4304號
    、98年度台上字第4468號、98年度台上字第4476號、99年度
    台上字第482 號、99年度台上字第870 號、99年度台上字第
    884 號、99年度台上字第987 號、99 年 度台上字第1209號
    、99年度台上字第1220號、99年度台上字第1318號、99年度
    台上字第7556號等判決意旨參照）。又原審法院對上訴書狀
    有無記載理由，為形式上之審查，認有欠缺，且未據上訴人
    自行補正者，固應定期間先命補正。然上訴理由是否具體，
    依96年7 月4 日刑事訴訟法第361 條修正理由三之說明，屬
    第二審法院審查範圍，不在命補正之列。
二、本件原審依憑上訴人即被告侯建州於檢察官偵查、原審準備
    程序及審理中之自白、被害人胡靜婷於警詢、檢察官偵查及
    原審準備程序中之指述、被害人陳惠如於警詢中之指述、「
    特香齋」餐廳98年8 月24日監視錄影翻攝照片10張、98年 8
    月24日自由時報分類廣告版影本、中國信託商業銀行股份有
    限公司98年9 月14日中信銀字第09822271211013號函暨函附
    開戶資料、帳戶歷史交易明細表、胡靜婷之遠傳手機門號通
    聯記錄、胡靜婷之不起訴處分書、中國信託自動櫃員機客戶
    交易明細表、及本院被告前案紀錄表等，認定上訴人前於民
    國93年間因恐嚇案件，經臺灣彰化地方法院以94年度易字第
    750 號判處有期徒刑6 月確定，於95年6 月2 日易科罰金執
    行完畢。又於96年間因違反著作權法案件，經臺灣高等法院
    臺中分院以96年度上易字第1933號判處有期徒刑4 月確定；
    復於97年間因侵占案件，經臺灣臺中地方法院以97年度易字
    第1513號判處有期徒刑8 月確定，上開2 罪經臺灣臺中地方
    法院以97年度聲字第5565號裁定合併定應執行刑為有期徒刑
    11月確定，於97年12月14日入監執行，迄98年7 月13日縮刑
    期滿執行完畢（於本案均構成累犯）。另於98年間因詐欺案
    件，經臺灣臺中地方法院以98年度易字第2138號判處應執行
    有期徒刑6 月確定，於99年7 月10日期滿執行完畢（於本案
    不構成累犯）。詎仍不知悔改，與某真實年籍姓名不詳，綽
    號為「阿忠」之成年男子暨其所屬詐騙集團成員，共同基於
    意圖為自己不法間有之犯意聯絡，由「阿忠」在98年8 月24
    日之自由時報紙判類廣告版刊登「鑫天下，高薪誠徵助理人
    員，週休二日，熟電腦佳，0000000000」不實徵人啟事，吸
    引不特定人前往求職，並利用面試機會，向求職者佯稱因給
    付薪資之便，須由求職者提供金融卡等物，俾辦理網路轉帳
    設定，藉此騙取求職者之金融帳戶提款卡暨密碼，再作為向
    他人詐騙款項之工具。適胡靜婷（涉犯詐欺取財部分，經檢
    察官另為不起訴之處分）於98年8 月24日依上開報載徵人啟
    事與侯建州聯繫，旋與侯建州及某真實年籍姓名不詳之女子
    ，相約在桃園縣八德市○○路上某中國信託商業銀行前會面
    ，其後並搭乘侯建州駕駛之車牌號碼7Q-0956 號自用小客車
    前往臺北縣板橋市○○路○段26號之「特香齋」餐廳用餐，
    其間侯建州假藉面談工作事宜及上揭網路轉帳等不實情由，
    使胡靜婷陷於錯誤，而交付其所有之中國信託商業銀行桃園
    分行（帳號000-000000000000）、第一銀行、台灣銀行、郵
    局等帳戶之存摺4 本、提款卡（含密碼）4 張予侯建州，侯
    建州得手後旋即將所騙得之存摺、金融卡悉數交予綽號「阿
    忠」之男子暨其所屬詐騙集團作不法之用。嗣該詐騙集團成
    員另共同基於意圖為自己不法所有之犯意聯絡，於98年8 月
    26日18時45分許，偽冒三民書局客服人員身分，以電話向陳
    惠如誆稱因購書付款方式誤設為分期付款，必須於98年8 月
    27日凌晨0 時之前取消，否則將連續扣款12期云云，致陳惠
    如因而陷於錯誤，依指示持其所有之彰化銀行金融卡，至臺
    北縣新莊市○○路○ 段57號之中國信託商業銀行自動櫃員機
    ，於如附表所示之時間，將如附表所示之金額共新臺幣（下
    同）100,000 元匯入胡靜婷所有之上開中國信託帳戶，嗣陳
    惠如察覺有異，始知受騙而報警處理。適用刑法第28條、第
    339 條第1 項、第41條第1 項前段、第47條第1 項、第51條
    第5 款，刑法施行法第1 條之1 第1 項、第2 項前段，論處
    上訴人共同意圖為自己不法之所有，以詐術使人將本人之物
    交付，累犯，處有期徒刑6 月，如易科罰金，以1,000 元折
    算1 日；又共同意圖為自己不法之所有，以詐術使人將本人
    之物交付，累犯，處有期徒刑6 月，如易科罰金，以 1,000
    元折算1日；應執行有期徒刑10月，如易科罰金，以1,000元
    折算1日。核無違誤或不當。
三、上訴意旨略以：上訴人雖受雇於年籍不詳之女子，所刊登廣
    告之電話號碼非上訴人所有，視為共同正犯，又一罪兩判，
    實為太重；上訴人尚有稚女需扶養、照顧，才會當詐欺集團
    之司機，請給予自新之機會云云。第查：證據之取捨及證
    據之證明力如何，由事實審法院自由判斷，此項自由判斷職
    權之行使，倘係基於日常生活經驗所得之定則者，即屬合於
    經驗法則。若本於理則上當然之定則所為之論斷，即為合乎
    論理法則，均不容任意指摘為違法或不當（最高法院30年上
    字第597 號判例、91年度台上字第2395號、87年度台上字第
    2168號、85年度台上字第4531號、83年度台非字第318 號、
    83年度台上字第1008號等判決可資參照）。又共同正犯之成
    立，祇須具有犯意之聯絡，行為之分擔，既不問犯罪動機起
    於何人，亦不必每一階段犯行，均經參與。共同實行犯罪行
    為之人，在合同意思範圍內，各自分擔犯罪行為之一部，相
    互利用他人之行為，以達其犯罪之目的者，即應對於全部所
    發生之結果，共同負責；共同正犯間，非僅就其自己實行之
    行為負其責任，並在犯意聯絡之範圍內，對於他共同正犯所
    實行之行為，亦應共同負責；又共同正犯不限於事前有協議
    ，即僅於行為當時有共同犯意之聯絡者亦屬之，且表示之方
    法，不以明示通謀為必要，即相互間有默示之合致，亦無不
    可（最高法院73年度台上字第2364號判例、97年度台上字第
    2517號判決等參照）。原審依據上揭事證綜合判斷，認定上
    訴人確有兩次共同詐欺取財犯行，予以分論併罰，已敘述認
    定事實之證據及理由，並無憑空推論之情事，所為證據之論
    斷，亦無違經驗法則及論理法則。而依原判決所認定之事實
    ，詐騙廣告所刊登之電話究屬何人所有，與上訴人所為，是
    否該當於共同詐欺取財犯行，顯無關聯。原判決並說明上訴
    人與其他共同正犯兩次犯行間，因犯罪手段、被害方式、被
    害人別、取得財物方式等均有差異，應分論併罰。上訴人倘
    若不服，自應就原判決採證認事，有何違法或不當，而為具
    體之指摘。上訴意旨僅以詐騙廣告所刊登之電話號碼，非其
    所有，及泛稱原判決一罪兩判，即指摘原判決認定事實有所
    不當云云，非唯與其歷次之自白齟齬，亦非依據卷內資料，
    指摘原判決有何採證、認事、用法或量刑等足以影響原判決
    本旨之不當或違法。量刑屬法院自由斟酌決定之職權，若
    無逾越法定刑度或顯然濫用權限之情形，即不得任憑己意指
    摘其不當或違法。原審就其刑之裁量，已審酌上訴人正值壯
    年，不僅可憑一己之力謀取金錢，且知悉一分一毫均得之不
    易，而政府近年來亦大力宣導詐騙犯罪之嚴重性，被告先前
    已有詐欺犯行紀錄（未構成累犯），應知曉法律嚴禁詐欺取
    財之犯行，竟不思正途，圖一己之私，仍然參與詐騙集團向
    社會大眾騙取金錢，嚴重危害社會秩序，並造成被害人金錢
    損失，所為非輕，但念被告犯後已坦承犯行，暨參酌被告之
    素行狀況、智識程度等一切情狀，業以行為人之行為罪責為
    基礎，並斟酌刑法第57條各款所列情狀，在法定刑度內，酌
    量科刑，無何偏執一端，致明顯失出失入情形。上訴意旨以
    其尚有稚女需扶養、照顧，才會當詐欺集團之司機，請給予
    自新之機會云云，無非其個人主觀上對法院科刑之期盼，並
    未表明原判決有何不當或違法，而構成應予撤銷之具體事由
    。衡以首開規定及說明，被告不服原判決提起上訴，並未提
    出合於刑事訴訟法第361 條第2 項規定之具體理由，與未提
    出具體理由無異，其上訴不合法律上之程式，爰不經言詞辯
    論，予以駁回。
據上論結，應依刑事訴訟法第367條前段、第372條，判決如主文
。
中    華    民    國   100    年    1     月    28    日
                刑事第十二庭審判長法  官   蔡永昌
                                  法  官   王美玲
                                  法  官   蔡新毅
以上正本證明與原本無異。
不得上訴。
                                  書記官   賴立旻
中    華    民    國   100    年    1     月    28    日
※附表：
 ┌──┬──────┬─────────┐
 │編號│ 匯款時間   │匯款金額（新臺幣）│
 ├──┼──────┼─────────┤
 │1   │98年8月26日 │ 20,000元         │
 │    │19時55分14秒│                  │
 ├──┼──────┼─────────┤
 │2   │98年8月26日 │ 30,000元         │
 │    │19時56分3秒 │                  │
 ├──┼──────┼─────────┤
 │3   │98年8月26日 │ 30,000元         │
 │    │19時56分59秒│                  │
 ├──┼──────┼─────────┤
 │4   │98年8月26日 │ 20,000元         │
 │    │19時57分48秒│                  │
 └──┴──────┴─────────┘